【裁判字號】    92,訴,1635
【裁判日期】    921211
【裁判案由】    給付工程款
【裁判全文】
臺灣板橋地方法院民事判決  九十二年度訴字第一六三五號
    原      告  旌全企業股份有限公司
    法定代理人  丙○○
    訴訟代理人  蔡文彬律師
                魏式瑜律師
                張亞婷律師
    被      告  台北縣泰山鄉公所      設台北縣泰山鄉○○路○段三二二號
    法定代理人  甲○○                住台北縣泰山鄉○○路○段三二二號
    訴訟代理人  乙○○                住台北縣泰山鄉○○路○段三二二號
                丁○○                住台北縣泰山鄉○○路○段三二二號
右當事人間請求給付工程款事件，於中華民國九十二年十一月二十七日言詞辯論終結
，本院判決如左：
    主    文
被告應給付原告新台幣貳佰玖拾萬元。
訴訟費用由被告負擔。
本判決於原告以新台幣玖拾柒萬元供擔保後，得為假執行。
    事    實
甲、原告方面：
一、聲明：除供擔保金額外，餘如主文所示。
二、陳述：
    被告與訴外人前烽營造工程股份有限公司（以下簡稱前烽公司）簽訂工程合約，
    由前烽公司承攬「泰山鄉公所綜合體育館新建工程」。工程結算總價為一億二千
    五百十五萬七千三百三十六元，扣除前烽公司已領款工程款及各項罰款及保證金
    後，結算實際可請領之工程尾款為九百零四萬六千零五十八元。前烽公司因受營
    造業長期不景氣影響，致財務週轉困難，前烽公司積欠原告債務，乃於九十一年
    五月一日將其對被告之上開工程款債權之一部分，讓與原告三百萬元，並經通知
    被告債權讓與之事實，當原告向被告請求付款，被告竟以前烽公司之債權業經其
    他債權人聲請法院假扣押無法給付為由拒絕付款，惟查前烽公司將其對於被告之
    債權讓與原告時，該債權並未有假扣押情事發生，被告對於前烽公司之其他債權
    人聲請法院假扣押前鋒公司對被告之債權時，本應以債權不存在為由聲明異議，
    竟捨此不為，反而拒絕對原告付款，嗣原告與訴外人興毅科技股份有限公司（以
    下簡稱興毅公司）、儀祥石材企業有限公司（以下簡稱儀祥公司）於九十二年十
    月十三日達成協議，就上開工程尾款，由興毅公司分得二百萬元，由原告分得二
    百九十萬元，餘款由儀祥公司分得，為此依債權讓與及承攬契約，請求被告給付
    二百九十萬元。
乙、被告方面：
一、聲明：原告之訴駁回。
二、陳述：
    前烽公司於八十七年十一月間承攬被告「泰山鄉綜合體育館新建工程（建築工程
    ）」已於九十一年十一月十四日驗收結算完成，所餘工程款及工程保留款中，尚
    有應由被告扣除前烽公司之逾期違約罰款及驗收不符扣罰款、工程保固金，前烽
    公司結算後可請求之工程尾款為九百零四萬六千零五十八元，然前烽公司於工程
    初期及向台灣中小企業銀行南台北分行申辦營建工程周轉金貸款，並設立借款備
    償專戶，相關工程款已設定匯入台灣中小企業銀行南台北分行指定專戶。前烽公
    司於九十一年四月二十五日跳票，其對被告泰山鄉公所之工程款債權，業於九十
    一年五月一日分別將債權讓與儀翔公司、興毅公司及原告，被告嗣後接獲前烽公
    司書面通知時，系爭工程尚在驗收階段。系爭工程迄九十一年十一月十四日完成
    結算，期間分別受鈞院九十一年度民執全洪字第二○六九號、九十一年度民執全
    實字第二二一五號、九十一年度民執全正字第二七五七號、九十一年度民執全宿
    字第三八七○號、九十一年度民執全宿字第一四七九號、九十二年度民執助竹字
    第一○七五號等執行命令在案，均禁止前烽公司向被告收取系爭工程款債權（含
    工程款、撥款保留款、保固保證金、履約保證金等債權）或為其他處分，被告亦
    不得對債務人清償。迄九十二年九月十五日止，仍有九十一年度民執全正字第二
    七五七號、九十一年度民執全宿字第三八七○號通知，被告係依照執行命令之內
    容未付款。
    理    由
一、按訴狀送達後，原告不得將原訴變更或追加他訴，但擴張或減縮應受判決事項之
    聲明者，不在此限，民事訴訟法第二百五十五條第一項第三款定有明文。本件原
    告於訴狀繕本送達後，將其訴之聲明第一項：由被告應給付原告三百萬元及法定
    遲延利息，減為請求給付二百九十萬元，核屬減縮應受判決事項之聲明，揆諸上
    開法條，准許原告為訴之變更。
二、兩造不爭執之事實：
  １被告於八十七年十一月二十七日與訴外人前烽公司簽訂工程契約一份，由前烽公
    司承攬系爭工程。系爭工程於九十年十二月十九日完工，並於九十一年一月十八
    日完成驗收，經被告結算，前烽公司目前實際可請領之工程尾款為九百零四萬六
    千零五十八元。
  ２前烽公司於九十一年五月一日將系爭工程之工程款債權讓與興毅公司二百二十萬
    元、儀翔公司一千六百萬元及原告三百萬元，並經前烽公司以書面通知被告，被
    告並於九十一年五月三日受通知前烽公司、興毅公司及原告公司間債權讓與之
    事。前烽公司與原告、興毅公司、儀翔公司並於九十二年十月十三日，以書面確
    認金額受讓順序為：興毅公司第一順位二百萬元、原告第二順位二百九十萬元、
    儀翔公司第三順位，金額為剩餘之全部工程款債權。
  ３前烽公司對被告之工程款債權，自九十一年六月十四日起，曾經本院先後以九十
    一年度民執全洪字第二○六九號、九十一年度民執全實字第二二一五號、九十一
    年度民執全正字第二七五七號、九十一年度民執全宿字第三八七○號、第九十一
    年度民執全宿字第一四七九號、九十二年度民執助竹字第一○七五號等執行命令
    ，禁止前烽公司向被告收取系爭工程款債權（含工程款、撥款保留款、保固保證
    金、履約保證金等債權）或為其他處分，被告亦不得對前烽公司清償之事實。
三、得心證之理由
  １被告抗辯前烽公司曾向台灣中小企業銀行南台北分行申辦營建工程周轉金貸款，
    並設立借款備償專戶，相關工程款已設定匯入台灣中小企業銀行南台北分行指定
    專戶云云，固據提出三方往返信函之影本八紙為證。惟前烽公司與被告約定將本
    件工程之承攬報酬匯入前烽公司所指定其在台灣中小企業銀行南台北分行000
    00000000號帳號之帳戶中，應係為便利清償其因興建系爭工程而向台灣
    小企業銀行南台北分行申貸興建工程週轉金貸款之債務，而就被告給付工程款之
    方式所為之特約，該付款方式之特約自應因前烽公司之讓與債權，致債權主體變
    更而不再適用。是被告於受債權讓與通知後，於前烽公司已讓與之債權之範圍內
    ，自不得執該特約拒絕直接向原告給付。
  ２被告雖又抗辯前烽公司工程款已多次受本院執行命令，禁止前烽公司收取對被告
    之工程款債權，並提出本院執行命令之影本六紙為證。惟查，前烽公司係於九十
    一年五月一日即分別將其對被告之工程款債權中之一千六百萬元讓與儀翔公司，
    二百二十萬元債權讓與興毅公司，三百萬元讓與原告公司，並將上開債權讓與之
    事實通知被告，就前烽公司將債權讓與原告部分，原告另於九十一年五月八日以
    旌烽字號第00000000號通知被告，此有原告所提出泰山鄉公所收受該通
    知之收文戳附卷可稽。而本院自九十一年六月十四日起，固曾經先後以九十一年
    度民執全洪字第二○六九號、九十一年度民執全實字第二二一五號、九十一年度
    民執全正字第二七五七號、九十一年度民執全宿字第三八七○號、九十一年度民
    執全宿字第一四七九號、九十二年度民執助竹字第一○七五號等執行命令，禁止
    前烽公司向被告收取系爭工程款債權或為其他處分，被告亦不得對前烽公司清償
    。惟查：本院執行處前開執行命令，以九十一年六月十日九十一年度民執全洪字
    第二○六九號執行命令（債權人益股有限公司）係被告最先收受之扣押命令，而
    被告係於九十一年六月十四日收受該扣押命令之送達，業據本院調取上開執行卷
    宗查明，足見被告係於受系爭債權讓與之通知後，始收受本院執行處之上開執行
    命令，亦即前烽公司對被告之工程款債權，於本院核發上開執行命令之際，業因
    債權讓與而無可資扣押之債權存在。是該執行命令對原告所受讓之債權部分應不
    生影響，被告自不得以此為由拒絕給付。
  ３依被告所提計算書，前烽公司未經扣除工程保固金、逾期完工罰款及驗收不符罰
    款前，原得申領之工程尾款僅有一千九百五十七萬零九百五十二元，前烽公司有
    超額讓與債權情事。惟原告、儀翔公司、興毅公司為解決該超額讓與之爭議，嗣
    於九十二年十月十三日再度達成協議，約定就前烽公司對被告之工程款債權（包
    括被告於本件訴訟中不爭執之九百零四萬六千零五十八元），由興毅公司以第一
    順位分配二百萬元，原告以第二順位分配二百九十萬元，餘款再由儀翔公司分得
    ，此有和解契約之影本一份在卷可憑。該和解契約顯係原告與其他債權受讓人，
    就上開受讓債權金額彼此退讓而為更改，並補充約定受償之順位，原告自得執之
    對抗被告。是原告依債權讓與、承攬之法律關係，請求被告給付二百九十萬元，
    即有理由，應予准許。
四、原告陳明願供擔保，聲請宣告假執行，核無不合，爰酌定相當擔保金額准許之。
五、據上論結，原告之訴為有理由，依民事訴訟法第七十八條、第三百九十條第二項
    ，判決如主文。
中      華      民      國    九十二    年      十二    月    十一      日
                                  臺灣板橋地方法院民事第三庭
~B法  官  陳映如
右為正本係照原本作成。
如對本院判決上訴，須於判決送達後廿日內向本院提出上訴狀。
中      華      民      國    九十二    年      十二    月    十一      日
~B書記官  高玉彬


司法院資訊處製作；財團法人民間司法改革基金會備份。
